臺灣板橋地方法院交通事件裁定
原處分機關　交通部公路總局臺北區監理所蘆洲監理站
異　議　人　林昭文
即受處分人
上列異議人因違反道路交通管理處罰條例案件，對於交通部公路
總局臺北區監理所蘆洲監理站於民國100 年1 月5 日以北監蘆字
第裁46-C00000000號所為之裁決處分（原舉發案號：北縣警交大
字第C00000000號），聲明異議，本院裁定如下：
    主  文
原處分撤銷。
林昭文汽車駕駛人，駕駛汽車經測試檢定酒精濃度超過規定標準
，處記違規點數伍點，並應接受道路交通安全講習。
    理  由
一、原處分意旨略以：異議人即受處分人林昭文於民國99年4 月
    29日0 時46分許，騎乘車牌號碼DUG-753 號輕型機車，行經
    臺北縣三重市（現已改制為新北市三重區○○○○街42巷口
    處，經臺北縣（現已改制為新北市）政府警察局三重分局二
    重派出所警員攔停後，測得其吐氣所含酒精濃度為每公升0.
    59毫克，因而當場製單舉發，嗣原處分機關以異議人有「汽
    車駕駛人酒精濃度超過規定標準（每公升0.55毫克以上）」
    之違規行為，而於100 年1 月5 日以北監蘆字第裁46-C0000
    0000號違反道路交通管理事件裁決書，依道路交通管理處罰
    條例第35條第1 項第1 款、第68條第2 項規定，裁處罰鍰新
    臺幣（下同）4 萬5 千元，記違規點數5 點，並依同條例第
    24條第1 項第2 款（裁決書漏載第1 項第2 款）規定施以道
    路交通安全講習等語。
二、異議意旨略以：異議人雖有上開違規行為，惟已經臺灣板橋
    地方法院檢察署檢察官於99年5 月30日為緩起訴處分，並已
    向國庫支付1 萬元，竟又遭原處分機關裁處罰鍰4 萬5 千元
    ，由於異議人服務於三重金固保全，月薪僅2 萬1 千元，尚
    需支付月租8 千之房租及扶養高中女兒，無力承擔罰鍰，爰
    依法聲明異議，給予重新改過機會云云。
三、按受處分人，不服主管機關所為之處分，得於接到裁決書之
    翌日起20日內，向管轄地方法院聲明異議；又交通法庭認為
    聲明異議有理由者，應以裁定將原處分經聲明異議部分撤銷
    ，並自為裁定，道路交通管理處罰條例第87條第1 項及道路
    交通案件處理辦法第20條分別定有明文。次按汽車駕駛人飲
    用酒類或其他類似物後其吐氣所含酒精濃度超過每公升0.25
    毫克以上，不得駕車；汽車駕駛人，駕駛汽車經測試檢定有
    酒精濃度超過規定標準者，處1 萬5 千元以上6 萬元以下罰
    鍰，並當場移置保管該汽車及吊扣其駕駛執照一年；領有汽
    車駕駛執照之汽車駕駛人，除駕駛聯結車、大客車、大貨車
    外之非其駕駛執照種類之車輛，違反本條例及道路交通安全
    規則之規定，應受吊扣駕駛執照情形時，無因而肇事致人受
    傷或重傷者，記違規點數伍點；汽車駕駛人有第35條第1 項
    規定之情形者，應接受道路交通安全講習，分別為道路交通
    安全規則第114 條第2 款、道路交通管理處罰條例第35 條
    第1 項第1 款、第68條第2 項本文及第24條第1 項第2 款定
    有明文。又行政罰法於94年2 月5 日公布、95年2 月5 日施
    行，該法第26條規定：「一行為同時觸犯刑事法律及違反行
    政法上義務規定者，依刑事法律處罰之。但其行為應處以其
    他種類行政罰或得沒入之物而未經法院宣告沒收者，亦得裁
    處之。前項行為如經不起訴處分或為無罪、免訴、不受理、
    不付審理之裁判確定者，得依違反行政法上義務規定裁處之
    。」即所謂一事不二罰原則，究其立法理由在於刑罰之懲罰
    作用較強，故一行為同時觸犯刑事法律及違反行政法上義務
    規定時，在處罰目的、方式均相同時，若依刑事法律處罰，
    即足資警惕時，實無一事二罰再處行政罰之必要；再依刑事
    訴訟法第253 條之3 第1 項之規定，有該條文明列之情形時
    ，緩起訴處分於緩起訴期間內，檢察官得依職權或依告訴人
    之聲請撤銷原處分，繼續偵查或起訴。而行政罰法第26條明
    定一事不二罰原則，且應受行政罰之行為如經不起訴處分或
    為無罪、免訴、不受理、不付審理之裁判「確定」者，始得
    依違反行政法上義務規定裁處之，並未包括「緩起訴」處分
    在內，雖「緩起訴」處分之最終使被告免於刑事訴追之效果
    與「不起訴」處分之效果相同，惟依行政罰法第26條第2項
    之立法意旨，亦必須待緩起訴處分實質確定時，被告才最終
    地確定免於受刑事訴追，原處分機關始得為行政裁罰，亦即
    在緩起訴期間內即猶豫期間期滿前，該緩起訴處分仍有被撤
    銷之可能，此時原處分機關若依法為行政裁決，將使受處分
    人有同時遭受行政處罰及刑事訴追之危險，顯與行政罰法第
    26條規定之立法意旨相違背。準此，依行政罰法第26條規定
    立法意旨應為有利於行為人之解釋，認應受行政裁罰之行為
    ，關於罰鍰部分，同一事實如經緩起訴處分者，亦有行政罰
    法第26條明定一事不二罰原則之適用。
四、經查：
  （一）本件異議人於前載時地，飲酒騎乘上開輕型機車，經警
        測得其呼氣中酒精濃度達每公升0.59毫克乙情，為異議
        人所不爭執，復有臺北縣（現已改制為新北市）政府警
        察局北縣警交大字第C00000000 號舉發違反道路交通管
        理事件通知單1 紙附卷可稽，足認異議人駕駛輕型機車
        經測試檢定酒精濃度超過規定標準之違規行為，堪以認
        定。
  （二）又原處分依道路交通管理處罰條例第68條第2 項、第24
        條第1 項第2 款之規定，另對異議人裁處記違規點數5
        點及接受道路交通安全講習部分，異議人雖未於聲明異
        議狀中明確陳明對此部分裁罰之意見，惟此部分處分係
        原處分機關基於前開單一之違規行為所為處分之一部，
        異議人對於其中之罰鍰既已表明不服之旨，自應認其已
        對該案之處分全部聲明不服，本院自應併予審究，而此
        二部分之處分均係屬刑罰以外之其他種類行政罰，且屬
        為達成遏止酒後駕車之不法行為，維護道路交通用路權
        人之安全法益等行政目的所必要之不利處分，因兼具維
        護公共秩序之作用，為達行政目的，揆諸前開規定及說
        明，原處分機關就此部分之併予裁處，於法即無不合。
  （三）再異議人同一酒後駕車之行為，因同時觸犯刑法第185
        條之3 之公共危險罪，已遭移送臺灣板橋方法院檢察署
        檢察官偵辦，經該署檢察官於99年5 月30日以99年度偵
        字第13021 號為緩起訴處分，緩起訴期間為1 年確定在
        案（緩起訴期間自99年6 月11日起至100 年6 月10日止
        ），異議人應於收受本署檢察官緩起訴處分命令通知書
        後2 個月內，向國庫支付1 萬元，再經依職權送臺灣高
        等法院檢察署再議，經臺灣高等法院檢察署檢察官駁回
        再議確定等情，有臺灣板橋地方法院檢察署檢察官緩起
        訴處分書、執行緩起訴處分命令通知書、99年7 月27日
        、99年9 月2 日國庫機關專戶存款收款書、臺灣高等法
        院檢察署99年度上職議字第8114號處分書各1 紙附卷可
        憑。是前開緩起訴處分期間既於100 年6 月10日始告屆
        滿，則揆諸前揭說明，原處分機關在異議人尚未經終局
        確定無庸受刑事處罰前，逕於100 年1 月5 日裁處罰鍰
        4 萬5 千元部分，即有悖離一事不二罰原則，於法洵有
        違誤。
五、綜上所述，異議人確有於前揭時間、地點，飲酒後騎乘輕型
    機車之違規行為，原處分機關依前揭道路交通管理處罰條例
    第68條第2 項及第24條第1 項第2 款之規定，裁處異議人記
    違規點數5 點及施以道路交通安全講習之其他種類行政裁罰
    部分，於法固無不合。惟原處分機關在緩起訴處分尚未實質
    確定前，逕依道路交通管理處罰條例第35條第1 項第1 款規
    定裁罰異議人罰鍰4 萬5 千元部分，顯與行政罰法第26條第
    1 項前段、第2 項之規定意旨有違，應屬得撤銷之行政處分
    ，自難認為適法允當，是本件異議人聲明異議為有理由，自
    應由本院將原處分關於「處罰鍰4 萬5 千元」之部分撤銷，
    而另行依法裁處如主文第2 項所示，以期適法。至罰鍰部分
    應俟上開緩起訴處分期間屆滿後，依異議人是否經撤銷緩起
    訴並受刑事追訴處罰之情形，暨參酌道路交通管理處罰條例
    第35條第8 項所定「經裁判確定處以之罰金低於本條例第92
    條第4 項所訂最低罰鍰基準規定者，應依本條例裁決繳納不
    足最低罰鍰」之意旨，再由行政機關另為適法之處分，本院
    不自為裁定，併此敘明。
六、據上論斷，應依道路交通案件處理辦法第19條前段，裁定如
    主文。
中    華    民    國    100    年    4    月    21    日
                          交通法庭 法  官  黃繼瑜
以上裁定正本證明與原本無異。
如不服本裁定，應於裁定送達後5日內敘明抗告理由，向本院提
出抗告狀。
                                   書記官  謝雪紅
中    華    民    國    100     年    4     月  21    日